【裁判字號】    97,上易,1466
【裁判日期】    970822
【裁判案由】    詐欺
【裁判全文】
臺灣高等法院刑事判決                97年度上易字第1466號
上  訴  人
即  被  告  甲○○
選任辯護人  李樂濟律師
上列上訴人因詐欺案件，不服臺灣臺北地方法院97年度易字第69
0號，中華民國97年5月7日第一審判決（起訴案號：臺灣臺北地
方法院檢察署96年度偵字第6237號），提起上訴，本院判決如下
：
    主  文
上訴駁回。
甲○○緩刑貳年。
    事  實
一、甲○○於民國九十五年九月間，受僱於雙堂企業有限公司（
    下稱雙堂公司）擔任行政助理，其與該公司實際負責人丙○○均明知丁○○（上二人由檢察官另案偵辦中）為詐騙集團
    成員，詎為圖取每日新臺幣（下同）三百元至五百元不等之
    報酬，其二人竟與丁○○及其所屬之戊○○○，共同基於意
    圖為自己不法所有之犯意聯絡，由甲○○於同年月十五日某
    時許，前往華南商業銀行文山分行開設帳號0000000
    00000號帳戶，提供丁○○及其所屬之戊○○○使用，
    及負責依丁○○之指示，至華南商業銀行文山分行提領並轉
    匯其內所匯入之贓款，嗣於同年十月十三、十四日，該戊○○○成員撥打電話向己○佯稱係香港六合彩基金會部長，僅
    需支付十二萬元疏通費，即可獲得該基金會撥付之二百萬元
    補助金，致己○信以為真，陷於錯誤，乃於同年月十六日下
    午一時許，至桃園信用合作社匯款十二萬元至甲○○上開帳
    戶，旋由甲○○於同日依丁○○之指示，將該款項轉匯他戶
    ，於同年月十七日下午一時三十分許，己○再依該戊○○○
    成員之指示，匯款十二萬元至甲○○前開帳戶，嗣發覺受騙
    ，報警循線查悉上情。
二、案經臺灣屏東地方法院檢察署呈請臺灣高等法院檢察署檢察
    長令轉臺灣臺北地方法院檢察署檢察官偵查起訴。
    理  由
一、有關證人即被害人己○於警詢中及檢察事務官調查中之證述
    ，雖屬被告以外之人審判外之陳述，然被告及辯護人均不爭
    執其證據能力，審酌上開筆錄製作情況，並無違法取供等狀
    況，依刑事訴訟法第一百五十九條之五規定自有證據能力。
二、上開事實，業據上訴人即被告甲○○於本院坦承不諱，核與
    證人即被害人己○於警詢時及檢察事務官調查中指證相符（
    台灣台北地方法院檢察署九十六年度偵字第六二三七號卷第
    八頁至第九頁、第三十四頁至第三十五頁），並有華南商業
    銀行文山分行九十七年四月十四日（九七）華文山字第九七
    ○○四四號函所檢附系爭帳戶之開戶資料在卷可稽（原審卷
    第十九之一頁至第十九之五頁），及被害人提出之桃園信用
    合作社跨行匯款回單、合作金庫匯款回條聯附卷足憑（同上
    偵卷第十五頁），足認被告自白有證據可佐，堪予採信，事
    證明確，被告犯行，洵堪認定。
三、至於共犯即證人丙○○於原審雖證稱：當初被告因接獲一通
    詐騙集團電話，將不明款項匯入我的帳戶，導致我的帳戶被
    凍結，被告因愧疚而開設系爭帳戶供我使用，系爭帳戶係作
    為雙堂公司網路拍賣客戶匯款，及好友丁○○在大陸地區旅
    行社客戶支付團費、採購土產匯款之用，我與丁○○每天透
    過電腦網路ＭＳＮ直接討論帳目作結算，並由被告依我或丁○○之指示提領並轉匯款項，丁○○每天會給我三百元至五
    百元，我再將其中二、三百元交付被告，作為外勤津貼，我
    不認識被害人，亦不知被害人為何匯款云云（原審卷第三十
    二頁至第三十五頁、第三十七頁）。然查：
（一）證人丙○○亦稱：雙堂公司係從事衣服、手電筒、３Ｃ小
      家電之類網路拍賣，客戶每次得標金額為幾百元至數千元
      云云（原審卷第三十七頁），顯與系爭帳戶交易明細記載
      ，匯入之金額均為千元以上至數十萬元之大額款項等情（
      原審卷第十九之六頁至第十九之十五頁），不相符合，原
      審質以如何區分系爭帳戶內之款項為雙堂公司或丁○○客
      戶之匯款，其答稱：「看存摺日匯款的金額以及帳號後五
      碼就可以辨認」云云（原審卷第三十六頁反面），惟原審
      當庭提示系爭帳戶往來明細要求其具體指明，旋又搪塞以
      ：「我現在無法辨識，網拍的金額瑣碎、數量很多有時候
      無法辨識」云云（原審卷第三十六頁反面至第三十七頁）
      ，且原審檢察官於質問使用系爭帳戶之情形時，又翻異稱
      ：「有時候客戶會匯款進來，我記得筆數不多，當時生意
      不是很好」云云（原審卷第三十九頁反面）。且其就被害
      人何以匯款至系爭帳戶及該款項之流向一節，於偵查中先
      證稱：「我在大陸的聯絡人丁○○打電話向我說他在大陸
      接了己○的單，不過買什麼我不清楚‧‧‧我們是收到己○的錢之後就請丁○○將十二萬元匯到大陸東莞一個姓陳
      的帳戶內」云云（臺灣屏東地方法院檢察署九十六年度偵
      字第八一七號卷第五頁），於原審又改稱：「丁○○與我
      對帳的時候我就覺得這筆款項很奇怪，款項在裡面我們也
      不敢動用，也沒有去提領」云云（原審卷第三十七頁），
      前後歧異，相互矛盾，不足採信。
（二）雙堂公司之登記負責人為乙○○，此有公司資料查詢在卷
      可稽（見同上第六二三七號偵卷第一○二頁），而乙○○
      為丙○○之胞妹，此據證人丙○○結證在卷（原審卷第三
      十六頁），準此，若丙○○需要銀行帳戶作為雙堂公司收
      支貨款，及供丁○○收取貨款之正當用途，自應以雙堂公
      司名義設立帳戶，或借用其胞妹乙○○之個人帳戶，若非
      丙○○知悉該帳戶係作不法使用，何需要求被告新設系爭
      帳戶，如此迂迴？又被告自承：於系爭帳戶開立當日，在
      存款約定書所填寫之金融卡指定轉帳轉入帳號00000
      000000000號林碧霜帳戶，係丁○○以電腦網路
      ＭＳＮ告知等情（原審卷第四十二頁），而證人丙○○證
      稱：系爭帳戶於九十五年九月十五日開立後，同年月十八
      日第一筆交易即為丁○○之款項等情（原審卷第三十八頁
      ），苟非系爭帳戶之開設係專供丁○○使用，何以如此？
      是證人丙○○所稱非丁○○使用，即不可採。
（三）觀之系爭帳戶印鑑卡上所留存之印鑑形式，僅有被告之簽
      名，並未使用印章，表示臨櫃提款需被告本人親自為之，
      衡情被告及丙○○苟非均參與丁○○所屬之戊○○○，並
      由被告負責提領並轉匯贓款，丙○○及丁○○何以放心將
      該帳戶內之鉅額款項全權交由被告單獨提領並轉匯？丙○○又何需與被告每日朋分丙○○所支付之酬金？足認其等
      均是共犯。
綜上證人丙○○所述不足採信，無從據為有利被告之證據，合予
敘明。
四、核被告所為，係犯刑法第三百三十九條第一項詐欺取財罪。
    被告雖僅參與詐欺取財後之提取並轉匯贓款之構成要件以外
    之行為，惟其以自己共同犯罪之意思為之，仍應論以共同正
    犯。至於被害人雖先後二次匯款，惟係基於一次受騙所為，
    應評價為一行為。又被告犯罪之時間，係在九十六年四月二
    十四日以前，應依中華民國九十六年罪犯減刑條例第二條第
    一項第三款之規定，減其宣告刑二分之一。
五、原審以事證明確，適用刑事訴訟法第二百九十九條第一項前
    段，刑法第二十八條、第三百三十九條第一項，刑法施行法
    第一條之一第一項、第二項前段，中華民國九十六年罪犯減
    刑條例第二條第一項第三款、第七條、第九條，並審酌被告
    為圖取報酬，竟與戊○○○共同詐騙被害人財物，對被害人
    及社會治安所生之危害非輕，且犯罪後猶飾詞圖卸，未見悔
    意，及其品行、生活狀況、智識程度等一切情狀，量處有期
    徒刑十月，減為有期徒刑五月，併諭知易科罰金之折算標準
    。認事用法，並無違誤，被告上訴請求輕判，難認有理由，
    惟被告未曾故意犯罪受有期徒刑以上刑之宣告，此有本院被
    告前案紀錄表在卷可參，且其於本案參與之角色非重，並非
    主謀，又已與被害人己○達成民事和解，賠償二十萬元等情
    ，有和解書在卷可參，顯知悔悟，經此論罪科刑教訓，當知
    謹慎而無再犯之虞，爰諭知緩刑二年，以啟自新。
據上論斷，應依刑事訴訟法第三百六十八條，刑法第七十四條第
一項第一款，判決如主文。
本案經檢察官姜貴昌到庭執行職務。
中    華    民    國    97    年    8     月    22    日
                  刑事第十八庭審判長法  官  吳鴻章
                                    法  官  陳健順
                                    法  官  周政達
以上正本證明與原本無異。
不得上訴。
                                    書記官  莊昭樹
中    華    民    國    97    年    8     月    22    日
附錄：本案論罪科刑法條全文
刑法第三百三十九條
意圖為自己或第三人不法之所有，以詐術使人將本人或第三人之
物交付者，處五年以下有期徒刑、拘役或科或併科一千元以下罰
金。
以前項方法得財產上不法之利益或使第三人得之者，亦同。
前二項之未遂犯罰之。


司法院資訊處製作；財團法人民間司法改革基金會備份。
